臺灣嘉義地方法院民事判決
110年度嘉簡字第904號
原      告  張葦鈴  


                      居雲林縣○○鎮○○○○○街00號（即指定送達處所）
訴訟代理人  方華良  
被      告  劉孟玫  
上列當事人間因被告過失傷害案件，原告提起刑事附帶民事訴訟
請求侵權行為損害賠償事件，經本院刑事庭以110年度交附民字
第41號裁定移送前來，本院於民國111年2月16日言詞辯論終結，
判決如下：
    主  文
一、被告應給付原告新臺幣126,715元，及自民國110年5月31日
    起至清償日止，按年息百分之5計算之利息。
二、原告其餘之訴駁回。
三、訴訟費用新臺幣2,660元，其中新臺幣2,035元由被告負擔，
    餘由原告負擔。
四、本判決第1項得假執行。但被告如以新臺幣126,715元為原告
    預供擔保，得免為假執行。
五、原告其餘假執行之聲請駁回。
    事實及理由
壹、程序事項
一、因犯罪而受損害之人，於刑事訴訟程序固得附帶提起民事訴
    訟，對於被告請求回復其損害，但其請求回復之損害，以被
    訴犯罪事實所生之損害為限，否則縱令得依其他事由，提起
    民事訴訟，亦不得於刑事訴訟程序附帶為此請求。此項限制
    ，於該附帶民事訴訟經刑事法院依刑事訴訟法第504 條第1
    項規定以裁定移送同院民事庭後，亦有其適用（最高法院97
    年度台上字第1809號判決意旨參照）。又刑事附帶民事訴訟
    ，經刑事庭依刑事訴訟法第504條第1項規定裁定移送於同院
    民事庭後，民事庭如認其不符同法第487條第1項規定之要件
    時，應許原告得繳納裁判費，以補正起訴程式之欠缺（最高
    法院民事大法庭108年度台抗大字第953號裁定意旨參照）。
    本件被告因犯過失傷害罪，經本院刑事庭以110年度嘉交簡
    字第610號刑事判決有罪在案，原告於該刑事訴訟程序提起
    本件附帶民事訴訟請求被告損害賠償，其中被告因過失肇事
    致車牌號碼000-0000號自小客車（下稱系爭車輛）、貸款利
    息及代辦費用受有損害部分，並非被告刑事案件被訴過失傷
    害犯罪事實所及，原告就此併提刑事附帶民事訴訟本非合法
    ，原應由本院以裁定駁回原告此部分之訴，然原告於移送本
    院審理後已繳納裁判費而補正其欠缺並為訴之變更，應認已
    合法追加被告所致財損部分之損害賠償請求，本院即應就此
    併予審理，先予敘明。
二、按訴狀送達後，原告不得將原訴變更或追加他訴。但請求之
    基礎事實同一者，不在此限，民事訴訟法第255條第1項第2
    款定有明文。本件原告原起訴請求聲明第1項：被告應給付
    原告新臺幣（下同）251,406元，並自起訴狀繕本送達翌日
    起至清償日止，按年利率百分之5計算之利息。嗣經數次變
    更，最後於民國111年2月16日言詞辯論期日將訴之聲明變更
    為：被告應給付原告234,321元及自起訴狀繕本送達翌日起
    至清償日止，按年息百分之5計算之利息（見本院卷第151至
    152頁），此核屬減縮應受判決事項之聲明，依民事訴訟法
    第255條第1項第3款規定，應予准許。
貳、實體事項
一、原告主張：
  ㈠被告於110年2月9日12時14分許，駕駛車牌號碼0000-00號自
    小客車沿嘉義市西區博愛路一段由南往北行駛，理應隨時注
    意車前狀況及保持安全間距，而按當時情形復無不能注意之
    情形，竟疏未注意及此，途經該路207號前，追撞同向前方
    停等紅燈由訴外人甲○○駕駛附載原告之系爭車輛後，造成系
    爭車輛毀損，並使原告受有頸部挫傷之傷害、適應障礙與癲
    癇之精神傷害。
  ㈡原告因此遭受下列損害之項目與範圍：
  ⒈醫療費用：原告因系爭車禍至戴德森醫療財團法人嘉義基督
    教醫院（下稱嘉義基督教醫院）急診，後續至端木梁診所復
    健，又因原告本有癲癇，因系爭車禍造成癲癇發生頻繁，故
    至國立臺灣大學醫學院附設醫院雲林分院（下稱臺大醫院雲
    林分院）精神科就診，合計支出醫療費用1,390元。
  ⒉系爭車輛維修費用：原告所有系爭車輛因遭被告從後撞擊所
    造成之車輛維修費用共計138,000元（工資86,790元、零件5
    1,210元）。
  ⒊貸款利息及代辦費用：原告為身障人士，家境本非寬裕，為
    先行代墊上開費用而有貸款之必要，否則生活將無以為繼，
    因此所生之代辦費用3,500元及8％利息11,431元【計算式：
    （1,390元＋138,000元＋3,500）× 8％＝11,431 (元以下四捨五
    入）】，共計14,931元，一併向被告請求。
  ⒋精神慰撫金：原告為身障人士，因系爭車禍復原期間，生理
    上及心理上承受極大不利益，數度失眠並誘發癲癇發作，致
    使日常生活本已不便之原告，更加陷入痛苦深淵，且被告犯
    後態度又極為乖張，本已同意修繕系爭車輛卻事後反悔，於
    調解時更向在場原告及調解委員稱要告去告，造成原告須遠
    赴嘉義面臨訟累，愈使原告身心痛苦加劇，爰請求被告賠償
    8萬元非財產上之損害。
  ㈢以上合計234,321元，爰依侵權行為之法律關係請求上揭款項
    等語，並聲明：①被告應給付原告234,321元及自起訴狀繕本
    送達翌日起至清償日止，按年息百分之5計算之利息；②請准
    供擔保宣告假執行。
二、被告則以：被告對於肇事責任由被告負全責並無意見，但對
    原告主張之意見分述如下：
  ㈠醫療費用：挫傷部分被告同意負責，然原告適應障礙及癲癇
    部分並非被告造成，不應由被告負擔。
  ㈡系爭車輛維修費用：被告當初想要請親戚幫原告修理，修理
    費用應該在5、6萬元左右又可以分期，但原告卻執意要在原
    廠修理，維修費用138,000元實在太高，且零件需計算折舊
    。
  ㈢貸款利息及代辦費用：原告自己辦貸款，利息卻要被告負擔
    並不合理，而代辦費也是貸款產生的，並非被告所造成，被
    告不同意給付。
  ㈣精神慰撫金：原告請求8萬元實屬過高。
  ㈤被告現有過失傷害前科，無工作、無收入，負擔困難等語，
    資為抗辯。
三、本院之判斷：
　㈠原告主張兩造於上開時、地因未注意車前狀況及保持安全間
    距，追撞同向前方停等紅燈由甲○○駕駛附載原告之系爭車輛
    後，造成系爭車輛毀損，並使原告受有頸部挫傷之傷害、適
    應障礙與癲癇之精神傷害之事實，業據其提出嘉義地方檢察
    署檢察官起訴書、嘉義基督教醫院出具的診斷證明書（頸部
    挫傷）、臺大醫院雲林分院診斷證明書（適應障礙、癲癇）
    、門診收據、維修明細（見附民卷第19至45頁）、車損及維
    修照片（以上見本院卷第33至43頁）為證，另有匯聯汽車股
    份有限公司函及檢送的維修車歷、電子發票在卷可稽（見本
    院卷第135至139頁）；而被告上開過失傷害犯行，經本院11
    0年度嘉交簡字第610號刑事簡易判決判處拘役30日確定在案
    ，並有本院上開刑事判決在卷可查（本院卷第9至11頁），
    且經本院調取前開卷宗核閱屬實；另原告上開適應障礙與癲
    癇之精神傷害部分，經本院函詢臺大醫院雲林分院結果，其
    函覆略以：依據個案提供訊息，其焦慮、失眠、癲癇頻率變
    多等症狀，語車禍事件有時序上之因果關係，個案描述焦慮
    與失眠之壓力內容，也與車禍事件相關，而失眠在曾有腦傷
    之癲癇病患，確實可能造成的症狀惡化之風險等語，有臺大
    醫院雲林分院110年12月6日函及檢送的病歷資料在卷可佐（
    見本院卷第89至103頁），足認原告上述適應障礙與癲癇之
    精神傷害與本件車禍事故有因果關係，故原告前開主張之事
    實，應為真實。
　㈡按因故意或過失，不法侵害他人之權利者，負損害賠償責任
    。汽車、機車或其他非依軌道行駛之動力車輛，在使用中加
    損害於他人者，駕駛人應賠償因此所生之損害。不法侵害他
    人之身體或健康者，對於被害人因此喪失或減少勞動能力，
    或增加生活上之需要時，應負損害賠償責任。民法第184條
    第1項前段、第191條之2前段、第193條第1項分別定有明文
    。本件被告駕車本應注意車前狀況及保持安全距離，竟疏未
    注意及此，追撞同向前方停等紅燈由甲○○駕駛附載原告之系
    爭車輛，致系爭車輛受損，並造成原告受有上開傷害，顯有
    過失，且應負全部過失責任，又被告前開過失行為與原告所
    受損害間，存有相當因果關係，原告依據民法侵權行為之法
    律關係請求被告賠償所受損害，核屬正當，應予准許。
　㈢茲就原告之請求是否妥當，分述如下：
　⒈醫療費用：原告主張其因系爭車禍至嘉義基督教醫院急診，
    後續至端木梁診所復健，又因原告本有癲癇，因系爭車禍造
    成癲癇發生頻繁，故至臺大醫院雲林分院精神科就診，合計
    支出醫療費用1,390元等語。惟據被告抗辯如上。本院審酌
    被告僅爭執原告適應障礙及癲癇部分，然此部分經本院參酌
    臺大醫院雲林分院110年12月6日函覆內容及檢送的病歷資料
    後，認為與本件車禍有關，已如前述，被告抗辯：原告適應
    障礙及癲癇部分，並非被告造成云云，尚非可採，因此原告
    就此所支出的醫療費用590元，為有理由；又原告其餘醫療
    費用之請求(即嘉義基督教醫院、端木梁診所復健）800元部
    分，業據原告提出診斷證明書及醫療費用收據為證，被告對
    此復未爭執，經本院審酌後也認為與系爭事故有關，且屬必
    要費用。故原告此部分之請求，自應全數准許。
  ⒉系爭車輛維修費用：原告所有系爭車輛因遭被告從後撞擊所
    造成之車輛維修費用共計138,000元（工資86,790元、零件5
    1,210元）等語。惟據被告以前詞置辯。按負損害賠償責任
    者，除法律另有規定或契約另有訂定外，應回復他方損害發
    生前之原狀；第1項情形，債權人得請求支付回復原狀所必
    要之費用，以代回復原狀，民法第213條第1項、第3項定有
    明文。又物被毀損時，被害人除得依民法第196條請求賠償
    外，並不排除民法第213條至第215條之適用。依民法第196
    條請求賠償物被毀損所減少之價額，得以修復費用為估定之
    標準，但以必要者為限（例如︰修理材料以新品換舊品，應
    予折舊），最高法院77年度第9次民事庭會議決議可資參照
    。經查：
　⑴原告已依支付系爭車輛修復費用138,000元（工資86,790元、
    零件51,210元）等情，有匯聯汽車股份有限公司函送的維修
    車歷、電子發票在卷可稽（見本院卷第135至139頁），堪認
    為真實。而被告雖爭執維修費用太高乙節，然原告車輛交由
    何人、送至何處進行修復，乃屬原告得自行選擇之範疇，如
    修復項目與系爭車輛受損情形相符，即堪認係修復系爭車輛
    所必要。是被告前開抗辯，尚非可採。
　⑵又依行政院所頒固定資產耐用年數表及固定資產折舊率表，
    【非運輸業用客車、貨車】之耐用年數為5年，依平均法計
    算其折舊結果（即以固定資產成本減除殘價後之餘額，按固
    定資產耐用年數表規定之耐用年數平均分攤，計算折舊額）
    ，每年折舊率為5分之1，並參酌營利事業所得稅查核準則第
    95條第6項規定「固定資產提列折舊採用定率遞減法者，以1
    年為計算單位，其使用期間未滿1年者，按實際使用之月數
    相當於全年之比例計算之，不滿1月者，以1月計」，而系爭
    車輛出廠日為103年5月，有原告提出的系爭車輛行照在卷可
    查（見本院卷第45頁），迄本件車禍發生時即110年2月9日
    ，已使用逾5年，依平均法，以汽車出廠後第5年折舊後之殘
    值作為修繕零件之殘餘價值為8,535元【計算式：零件51,21
    0元÷（5+1）＝8,535元】，另工資86,790元則無需折舊，故
    本件原告得請求被告賠償系爭車輛維修必要費用應為95,325
    元【計算式：8,535元+86,790元】。逾此範圍之請求，為無
    理由，應予駁回。
  ⒊貸款利息及代辦費用：原告主張其為身障人士，家境本非寬
    裕，為先行代墊上開費用而有貸款之必要，否則生活將無以
    為繼，因此所生之代辦費用3,500元及8％利息共計14,931元
    等語，惟據被告以前詞抗辯。然按損害賠償之債，以有損害
    之發生及有責任原因之事實，並二者之間，有相當因果關係
    為成立要件，故原告所主張損害賠償之債，如不合於此項成
    立要件者，即難謂有損害賠償請求權存在（最高法院98年台
    上字第673號判決要旨參照）；至於相當因果關係之認定，
    應以行為人之行為所造成之客觀存在事實為觀察之基礎，倘
    就該客觀存在之事實，依吾人智識經驗判斷，通常均有發生
    同樣損害結果之可能者，始得謂行為人之行為與被害人所受
    損害間，具有相當因果關係，苟無此一行為，固不能發生此
    項損害，倘有此一行為，通常亦不致發生此種損害時，自無
    因果關係存在（最高法院97年台上字第1627號判決要旨參照
    ）。在侵權行為損害賠償之場合，被害人所受損害固係因侵
    權行為人之故意或過失所造成，惟被害人得請求侵權行為人
    負賠償責任之範圍，並非得任被害人恣意請求，尚得依前開
    相當因果關係予以限制，否則強令侵權行為人負擔其所無法
    預測之損害賠償，以填補被害人所受之全部損害，實屬不公
    。查原告固係為修復遭被告撞毀之系爭車輛及支出醫療費用
    而辦理貸款，並因而支出代辦費用、利息，惟依社會一般多
    數理性之人之智識及經驗判斷，侵權行為人駕車不慎撞毀被
    害人之車輛因而受傷，並非通常均會發生被害人因貸款而支
    出利息之損害，即原告此項代辦費及利息之支出，與被告本
    件侵權行為間並無相當因果關係，被告上開抗辯，自屬可採
    。是以原告就此項支出並無損害賠償請求權存在，其請求被
    告賠償此部分之損害，為無理由，應予駁回。
  ⒋精神慰撫金：原告因被告之過失行為而受有身體傷害之事實
     ，已如前述，原告精神上受有相當之痛苦，當可請求精神
     上之損害賠償。爰審酌本件事發原因、經過、原告受傷之
     傷害程度及原告與被告之學識、工作、經濟狀況及財產所
     得（見本院卷第68、155頁、個資卷內被告的個人戶籍資料
     、兩造107至109年度稅務電子閘門財產所得調件明細）等
     一切情狀，認原告請求精神慰撫金以3萬元為適當，逾此範
     圍所為請求，即難准許。
　⒌依上合計，原告因系爭事故所受之損害共計126,715元【計算
    式：1,390元+95,325元+30,000元】。
  ㈣末按給付有確定期限者，債務人自期限屆滿時起，負遲延責
    任；給付無確定期限者，債務人於債權人得請求給付時，經
    其催告而未為給付，自受催告時起，負遲延責任；其經債權
    人起訴而送達訴狀，或依督促程序送達支付命令，或為其他
    相類之行為者，與催告有同一之效力，民法第229條第1項、
    第2項定有明文。復按遲延之債務，以支付金錢為標的者，
    債權人得請求依法定利率計算之遲延利息；但約定利率較高
    者，仍從其約定利率；應付利息之債務，其利率未經約定，
    亦無法律可據者，週年利率為百分之5，民法第233條第1項
    、第203條亦分別明定。查本件原告對被告之侵權行為損害
    賠償債權，核屬無確定期限之給付，原告請求之遲延利息應
    以起訴狀繕本送達被告翌日即110年5月31日（於110年5月20
    日寄存送達，並於110年5月30日生效，送達證書見附民卷第
    61頁）起算之法定遲延利息，自屬有據，應予准許。
四、綜上所述，原告本於侵權行為之法律關係，請求被告給付12
    6,715元，及自110年5月31日起至清償日止，按年息百分之5
    計算之利息，為有理由，應予准許；逾此範圍之請求為無理
    由，應予駁回。　
五、本件事證已臻明確，兩造其餘攻擊防禦方法，經審酌後核與
    判決結果不生影響，爰不逐一論述。
六、本件原告勝訴部分，係依民事訴訟法第427條第1項規定適用
    簡易訴訟程序，所為被告敗訴之判決，應依民事訴訟法第38
    9條第1項第3款規定，依職權宣告假執行。原告雖陳明願供
    擔保聲請宣告假執行，僅在促使法院注意依職權宣告假執行
    而已，本院無庸另命原告供擔保。至於原告敗訴部分，其訴
    既經駁回，其假執行之聲請亦失所附麗，應併予駁回。另依
    同法第392條第2項規定，職權宣告被告如預供擔保如主文第
    4項所示之金額，得免為假執行。
七、又本件係刑事附帶民事訴訟，而由本院刑事庭移送民事庭者
    ，依刑事訴訟法第504條第2項之規定，免納裁判費，惟本件
    移送民事庭後，原告因請求醫療費用部分而有訴訟費用1,00
    0元支出，另因請求車損、貸款利息、代辦費用部分而支出
    裁判費用1,660元，本院審酌原告請求醫療費用部分均已准
    許，是原告就此所支出的訴訟費用1,000元(即病歷查詢費，
    見本院卷第83頁），自應由被告負擔，另被告請求車損、貸
    款利息、代辦費用所支出的訴訟費用部分，則按兩造勝敗比
    例分擔，較為公允，爰依民事訴訟法第79條規定，諭知兩造
    訴訟費用負擔之比例如主文第3項所示。
中　　華　　民　　國　　111 　年　　3 　　月　　2 　　日
                  臺灣嘉義地方法院嘉義簡易庭
                                  法　官　周欣怡
以上正本係照原本作成。
如對本判決上訴，須於判決送達後20日內向本庭（嘉義市文化路
308之1號）提出上訴狀（均須按他造當事人之人數附繕本）。如
委任律師提起上訴者，應一併繳納上訴審裁判費。
中　　華　　民　　國　　111 　年　　3 　　月　　2 　　日
                                  書記官  葉芳如